臺灣澎湖地方法院刑事判決　　　　　　　　　　　　　　九十一年度訴字第一六號
　　公　訴　人　臺灣澎湖地方法院檢察署檢察官
　　被　　　告　戊○○
　　指定辯護人　本院公設辯護人　乙○○
右列被告因殺人未遂案件，經檢察官提起公訴（九十一年度偵字第一五七號），本院
判決如左：
    主  文
戊○○傷害人之身體，處有期徒刑壹年，緩刑肆年。
扣案之汽油瓶燃燒後殘留之剩餘物（含玻璃瓶及鞭炮碎片）壹批沒收。
    事  實
一、戊○○因其父母與叔公己○○間就祖產土地之處理屢有爭執，而對己○○心存芥
    蒂，於民國九十一年四月五日中午，至澎湖縣西嶼鄉合界村十九號己○○住處，
    參加親族餐敘（俗稱「吃祖」），酒後返家遭其母責難偏袒己○○，竟一時受激
    ，基於教訓己○○之普通傷害之故意，持己有之六百毫升維士比玻璃空瓶一個、
    二尺長之鞭炮一串及三百五十毫升之汽油等物，以維士比空瓶盛裝汽油，再於瓶
    身裹以鞭炮，於同日下午四時十分許，持該不具爆發性及破壞力，非屬爆裂物之
    汽油瓶，至上開己○○住處，見己○○乘坐輪椅與己○○之子丁○○、己○○之
    弟丙○○及己○○之印尼籍看護甲○○ＴＩＴＩＫ四人在庭院內聊天，隨即以自
    己吸用之香菸一支點燃汽油瓶上之鞭炮引信，將該汽油瓶置放於己○○面前一公
    尺處空地上，致該汽油瓶起火燒及己○○之雙足，使己○○受有雙足百分之一點
    五之二度燙傷，嗣由丁○○將己○○推離火源，並報警處理後，扣得戊○○上開
    所有供犯罪所用之汽油瓶燃燒後殘留之剩餘物（含玻璃瓶及鞭炮碎片）一批。
二、案經己○○訴由澎湖縣警察局馬公分局報請臺灣澎湖地方法院檢察署檢察官偵查
    起訴。
    理  由
一、訊據被告戊○○對於右揭犯罪事實，坦承不諱，核與被害人己○○及證人丁○○
    、丙○○、甲○○ＴＩＴＩＫ於警訊及本院審理中指、證述之情節相符，並有行
    政院衛生署澎湖醫院診斷證明書一紙、現場圖一張及現場照片七幀附卷可稽，且
    有汽油瓶燃燒後殘留之剩餘物（含玻璃瓶及鞭炮碎片）一批扣案足憑，事證明確
    ，被告犯行堪予認定。
二、按殺人未遂與傷害之區別，應以加害人有無殺意為斷，以戕害他人喪失生命之故
    意，著手於刺殺之實行而未發生死亡之結果，為殺人未遂；倘無使人喪失生命之
    故意，僅在使其身體、健康受到傷害，則為傷害罪。經查：訊據被告戊○○堅決
    否認有殺人未遂之犯行，辯稱：伊無殺人之犯意，伊燒傷被害人己○○之目的是
    在教訓己○○等語；而被告戊○○與被害人己○○間係侄孫與叔公之親屬關係，
    除被告戊○○因土地糾紛而與被害人己○○稍有嫌隙外，二人間尚無深仇大恨，
    且被告戊○○平日與己○○之弟丙○○、己○○之子丁○○及己○○之印尼籍看
    護甲○○ＴＩＴＩＫ等人之相處亦尚融洽，此據被害人己○○及證人丙○○、丁○○具狀向本院陳報「被告戊○○平日即與己○○、丙○○、丁○○、甲○○Ｔ
    ＩＴＩＫ感情不壞，見到長輩都會很有禮貌打招呼，故九十一年四月五日才會一
    起「吃祖」，另外，被告戊○○國中時，亦曾跟隨己○○之次子楊進興學做鋁窗
    工作，與己○○家族感情不錯，特予以說明，並請庭上從輕量刑」等語（按被告
    戊○○已與被害人己○○就土地糾紛及賠償問題達成民事和解，有和解書一紙附
    卷可稽），衡情被告戊○○尚無殺人之動機；又本件汽油瓶燃燒之範圍約三十公
    分至一公尺方圓，火苗高度約一公尺，引燃後瓶子碎裂在地，並無爆炸四處噴散
等情，業據被害人己○○及證人丁○○、丙○○、甲○○ＴＩＴＩＫ於本院審理
    中指、證述明確，是被告戊○○所持用之汽油瓶尚不具爆發力及破壞性，非屬爆
    裂物，且威力亦非強大，再參以案發當時丁○○、丙○○、甲○○ＴＩＴＩＫ等
    人均一同在場，可以即時搶救己○○，果被告戊○○有殺害己○○之故意，應無
    選擇於該場合下手之可能等情，均足見被告戊○○尚無置被害人己○○於死地之
    意。綜上各情，被告戊○○係一時受激，逞其酒意，為達教訓被害人己○○之目
    的而燒傷被害人己○○，僅具傷害被害人己○○身體之故意，尚無欲致其於死之
    殺人故意，可以認定。是核被告所為，係犯刑法第二百七十七條第一項傷害罪，
    公訴人認被告涉犯刑法第二百七十一條第二項、第一項殺人未遂罪，尚有未洽，
    起訴法條應予變更。爰審酌被告僅因與被害人己○○小有嫌隙，一時受激，即魯
    莽行事而引燃汽油瓶以傷人，恣意妄為，殊非足取，惟犯後已與被害人達成民事
    和解，頗有悔意，態度亦佳等一切情狀，量處被告有期徒刑一年。被告未曾受有
    期徒刑以上刑之宣告，有台灣澎湖地方法院檢察署刑案資料查註紀錄表乙份附卷
    可稽，其經此教訓，應知警惕，當無再犯之虞，本院認所宣告之刑以暫不執行為
    適當，爰併諭知緩刑四年，以勵自新。扣案之汽油瓶燃燒後殘留之剩餘物（含玻
    璃瓶及鞭炮碎片）一批係被告所有供犯罪所用之物（變形物），業據被告供述屬
    實，依刑法第三十八條第一項第二款之規定，併宣告沒收。被告所有用以點燃汽
    油瓶之香菸一支已經丟棄而未扣案，此據被告供明在卷，為免將來執行發生困難
    ，爰不併為沒收之宣告。
三、公訴意旨另以：被告戊○○基於殺害丙○○、丁○○、甲○○ＴＩＴＩＫ之不確
    定故意，於右揭時、地，引燃汽油瓶，容認在場之丙○○、丁○○、甲○○ＴＩ
    ＴＩＫ被火燒死，因認被告戊○○犯刑法第二百七十一條第二項、第一項之殺
    人未遂罪嫌。惟查，被告戊○○與丙○○、丁○○、甲○○ＴＩＴＩＫ均毫無仇
    隙，且被告戊○○係針對被害人己○○下手實施傷害行為，被告戊○○所持用之
    汽油瓶尚不具爆發力及破壞性，非屬爆裂物，且威力亦非強大等情，有如上述，
    均難認被告戊○○有意或容認丙○○、丁○○、甲○○ＴＩＴＩＫ發生死亡之結
    果，被告戊○○應無殺人之故意，此外，復查無其他積極證據足以證明被告戊○○有公訴人所指此部分殺害丙○○、丁○○、甲○○ＴＩＴＩＫ之犯行，不能證
    明被告戊○○此部分之犯罪，惟因公訴人認此部分與上開起訴論罪部分有想像競
    合犯關係，屬裁判上一罪，爰不另為無罪之諭知，附此敘明。
據上論斷，應依刑事訴訟法第二百九十九條第一項前段、第三百條，刑法第二百七十
七條第一項、第七十四條第一款、第三十八條第一項第二款，罰金罰鍰提高標準條例
第一條前段，判決如主文。
本案經檢察官葉麗琦到庭執行職務
中    華    民    國     九十一    年      八       月      二十二      日
                               臺 灣 澎 湖 地 方 法 院 刑 事 庭
                                     法    官  陳     順     輝
右正本證明與原本無異。
如不服本判決，應於判決送達後十日內，向本院提出上訴狀（須附繕本）。
中    華    民    國     九十一    年      八       月      二十六      日
                                     書 記 官  賴     淑     萍
附錄法條
刑法第二百七十七條第一項：
傷害人之身體或健康者，處三年以下有期徒刑，拘役或一千元以下罰金。
